臺灣高等法院高雄分院刑事判決　　　　96年度交上易字第26號
上　訴　人
即　被　告　丙○○
上列上訴人因過失致死案件，不服臺灣屏東地方法院95年度交訴
字第65號中華民國95年12月22日第一審判決（起訴案號：臺灣屏
東地方法院檢察署95年度偵字第3293號），提起上訴，本院判決
如下：
    主  文
上訴駁回。
丙○○緩刑貳年，並立悔過書。
    事  實
一、丙○○於民國94年10月25日上午10時30分許，駕駛車牌號碼
    3695-MH 號自用小貨車，沿屏東縣里港鄉○○村○○路（屏
    14線縣道）由西往東行駛，途經該縣道2.2 公里處即塔樓高
    幹11號電桿前無號誌交岔路口時，應注意車前狀況，並減速
    慢行或採取其他必要之安全措施，且依當時為日間晴天、柏
    油路面乾燥無缺陷、無障礙物及視距良好等客觀狀況，並無
    不能注意之情事，詎其竟疏未注意上情（肇事次因），即貿
    然驅車直行，適許永慶騎乘車牌號碼OIF-943 號機車，沿支
    線道（路名不詳）由南往北駛至，未暫停讓直行幹線道之丙
    ○○車先行（肇事主因），即遽行左轉，兩車因而相撞肇事
    ，致許永慶人車倒地，受有氣血胸併頭部挫傷併骨折等傷害
    ，雖經送醫急救，延至當日中午12時40分許，仍不治死亡。
    又丙○○於肇事後，在有偵查犯罪職權之公務員知悉其犯罪
    事實前，即主動向到場處理事故之員警自首並接受裁判。
二、案經許永慶之女乙○○告訴暨屏東縣警察局里港分局報請臺
    灣屏東地方法院檢察署檢察官相驗後偵查起訴。
    理  由
一、本件上訴人即被告丙○○所犯係死刑、無期徒刑、最輕本刑
    為3 年以上有期徒刑以外之罪，已經被告就被訴事實為有罪
    之陳述，經本院聽取當事人之意見後，依刑事訴訟法第273
    條之1第1項之規定，裁定進行簡式審判程序。本件卷內之人
    證、物證、書證等證據，依同法第273條之2規定，不受第15
    9條第1項關於傳聞法則規定之限制，依法均有證據能力，合
    先明。
二、上開事實，迭據被告於警、偵、原審及本院均坦承不諱，核
    與證人李江龍（肇事當時乘坐被告之小貨車）、陳瑞璋（肇
    事現場附近住戶）於警詢陳述情節大致相符，並有道路交通
    事故現場圖、道路交通事故調查報告表(一)、(二)及現場照片附
    卷 (相驗卷第20-22頁)可稽。又被害人許永慶確因本件車禍
    致受有氣血胸併頭部挫傷併骨折等傷害而死亡一節，亦經檢
    察官督同法醫師相驗屬實，製有相驗筆錄、鑑定驗斷書及相
    驗屍體證明書在卷（相驗卷第41頁、47-53頁、46 頁）足憑
    。又按汽車行駛時，駕駛人應注意車前狀況，並隨時採取必
    要之安全措施，道路交通安全規則第94條第3 項定有明文。
    本件被告駕駛自用小貨車途經無號誌交岔路口，應注意車前
    狀況，並減速慢行或採取其它必要之安全措施，以避免車禍
    之發生，且依當時之狀況，並無不能注意之情事，詎其竟疏
    未注意，貿然驅車直行，以致與當時未暫停讓直行之被告車
    先行即遽行左轉之被害人許永慶騎乘機車相撞肇事，雖被害
    人許永慶騎乘機車遽行左轉，與有過失，且為肇事主因，但
    被告仍為肇事次因，自難解免亦有過失之責。此外，本件先
    後經臺灣省高屏澎區車輛行車事故鑑定委員會 (相驗卷第68
    -70頁)、臺灣省車輛行車事故覆議鑑定委員會鑑定結果 (原
    審卷第24頁），其理由雖與上述稍有不同，惟結論則均無異
    致，均認被害人許永慶為肇事主因，被告為肇事次因，有鑑
    定意見書及鑑定函在卷可考 (原審卷24頁)。 又被害人許永
    慶係因本件車禍受傷死亡，其死亡與被告之過失行為間，顯
    有相當因果關係。本件事證明確，被告上開過失致死犯行，
    堪以認定。
三、論罪部分：
(一)、查被告以農為業，其於肇事當日係駕車出外購物後駛返時而
    肇事等情，已據被告於本院供述明確，則被告並非從事駕駛
    業務之人，亦非以駕駛為其附隨業務，核其駕駛自用小貨車
    因過失致人於死所為，係犯刑法第276條第1項之過失致人於
    死罪。又公訴人起訴時雖認被告係犯刑法第276條第2項之業
    務過失致人於死罪，但業於原審審理時當庭陳明變更起訴法
    條為上開過失致死罪（見原審卷第21頁），本院自無庸再為
    變更起訴法條之諭知。
(二)、被告於肇事後，在有偵查犯罪職權之公務員知悉其犯罪事實
    前，即主動向到場處理本件事故之員警自首承認其為肇事者
    ，有屏東縣警察局里港分局道路交通事故肇事人自首情形紀
    錄表在卷可憑（見相驗卷第18頁），被告並已接受裁判，應
    依修正前刑法第62條前段規定減輕其刑（按被告行為後於95
    年7月1日刑法第62條規定修正改為：「對於未發覺之罪自首
    而受裁判者，得減輕其刑」，即由修正前之「必減」規定，
    修正為「得減」規定，比較新、舊法結果，自以適用修正前
    之規定較有利於被告）。
四、原判決認被告罪證明確，因而適用刑法第2條第1項前段、第
    276 條第1 項，修正前刑法（下同）第62條前段、第41條第
    1 項前段，罰金罰鍰提高標準條例第1 條前段、修正前罰金
    罰鍰提高標準條例第2 條等規定，並審酌被告並無不良前科
    紀錄之素行良好，本件車禍之發生其為肇事次因，及被害人
    家屬已領取其所投保之強制汽車責任保險之保險金新臺幣15
    0 萬元，並已聲請假扣押查封其所有之土地4 、5 筆（經告
    訴代理人甲○○陳明在卷，見原審卷第44-45 頁），被告犯
    後坦承之態度良好等一切情狀，量處有期徒刑6 月，並諭知
    易科罰金以銀元300 元即新台幣90 0元折算一日，復敘明易
    科罰金之折算標準，依修正前刑法第41條第1 項前段及修正
    前罰金罰鍰提高標準條例第2 條規定，有期徒刑或拘役易科
    罰金，以銀元100 元以上300 元以下（即新臺幣300 元以上
    900 元以下）折算1 日，依修正後刑法第41條第1 項前段規
    定，則改以新臺幣1,000 元、2,000 元或3,000 元折算1 日
    ，比較新舊法，以適用修正前之規定較有利於被告等語。
五、經核原判決上開認事用法，尚無不合，量刑亦屬允當。被告
    上訴意旨，指摘原判決量刑過重，為無理由，應予駁回。又
    被告前未曾因故意受有期徒刑以上刑之宣告，此有台灣高等
    法院被告全國前案紀錄表在卷可考（見本院卷第11頁），一
    時失慮觸犯刑章，現又與被害人家屬達成和解再賠償新台幣
    55萬元，此有原審法院96年度屏調字第2 號調解筆錄在卷足
    佐（見本院卷第25頁），復參以本案歷經偵、審程序教訓，
    被告當益知警惕，諒無再犯之虞，認其所宣告之刑以暫不執
    行為適當，爰併予諭知緩刑2年，並命立悔過書。
據上論斷，依刑事訴訟法第368條，刑法第74條第1項第1款、第2
項第2款，判決如主文。
本案經檢察官張其主到庭執行職務。
中　　華　　民　　國　　96　　年　　  5　　月　　1　　日
                  刑事第一庭    審判長法  官  郭雅美
                                      法  官  莊崑山
                                      法  官  張意聰
以上正本證明與原本無異。
本判決不得上訴。
中　　華　　民　　國　　96　　年　　  5　　月　　1　　日
　　　　　　　　　　　　　　　　　　　書記官  呂素珍
附錄本件判決論罪科刑法條：
刑法第276條第1項
因過失致人於死者，處2 年以下有期徒刑、拘役或2 千元以下
罰金。
